【裁判字號】    96,交聲,1097
【裁判日期】    970123
【裁判案由】    聲明異議
【裁判全文】
臺灣臺南地方法院交通事件裁定        96年度交聲字第1097號
移送機關    交通部公路總局嘉義區監理所臺南監理站
異議人即    乙○○
受處分人
上列受處分人因違反道路交通管理處罰條例案件，對於交通部公
路總局嘉義區監理所臺南監理站民國九十六年十二月三日所為之
裁決處分（處分案號：嘉監南字第裁７４－Ｓ00000000
號），聲明異議，本院裁定如下：
    主  文
原處分撤銷。
乙○○利用道路為工作場所，處罰鍰新臺幣貳仟元。
    理  由
一、原處分意旨略以：異議人即受處分人乙○○（下稱異議人）
    ，於民國九十六年七月二十五日十五時三十八分許，在其所
    經營位於臺南市○○路二０二號之「前鋒機車出租行」（下
    稱「前鋒機車出租行」）前方道路上，停放四輛以上待售或
    承修之車輛，遭臺南市警察局第一分局東寧派出所員警於同
    日開立臺南市政府警察局南市警交字第Ｓ00000000
    號舉發違反道路交通管理事件舉發單（下稱本件舉發單）予
    以舉發，並經原處分機關即交通部公路總局嘉義區監理所臺
    南監理站（下稱原處分機關）以上揭違規事實明確，依道路
    交通管理處罰條例（下稱處罰條例）第五十七條第一項規定
    ，於九十六年十二月三日以嘉監南字第裁７４－Ｓ0000
    0000號違反道路交通管理事件裁決書，裁處異議人罰鍰
    新臺幣（下同）四千八百元（下稱原處分）。
二、聲明異議意旨略以：異議人係於「前鋒機車出租行」經營機
    車出租業，在該店前方道路上所停放之機車為供出租使用，
    而非待售或承修車輛，應無處罰條例第五十七條第一項之適
    用，僅構成同條第八十二條第一項第三款規定之違規，原處
    分適用法律有所違誤，爰聲明異議請求撤銷原處分等語。
三、按汽車所有人、汽車買賣業或汽車修理業，在道路上停放待
    修或承修之車輛者，處二千四百元以上四千八百元以下罰鍰
    ，處罰條例第五十七條第一項定有明文，故依該項規定之文
    義，須停放在道路上之車輛，係屬於待售或承修之狀態者，
    始有該當該項規定之處罰要件。經查：
  (一)異議人堅詞其所獨資經營之「前鋒機車出租行」，係從事出
    租機車業務，並未包含機車買賣或修理，而於本件舉發單所
    示舉發當時，停於「前鋒機車出租行」前方道路上之機車，
    均供出租使用等語，且「前鋒機車出租行」係以租賃業為其
    登記之營業項目，有臺南市政府營利事業登記證一份可稽，
    再者依本件舉發當時所拍攝之現場相片，顯示「前鋒機車出
    租行」店門口招牌看板上係刊載「室內寄車、全省機車託運
    」等字，而停於前方人行道之機車上，係懸掛登載「機車出
    租」、「前鋒租車」等文字之標示牌，有現場相片一張可憑
    ，而證人即進行本件舉發之警員甲○○亦證稱：當日我帶領
    其他三位警員至前鋒路執行清道專案，發現「前鋒機車出租
    行」前方人行道上被該店停放機車，而「前鋒機車出租行」
    係以租車為本業，其招牌係懸掛出租，看起來是在經營出租
    業，且該店前方擺設停放之機車上懸掛出租之牌子，機車係
    完整而非拆開修理，應供出租使用，我未有看到該停放機車
    上有掛賣車、出售、代售等標示之印象等語至明。
  (二)由上所述，「前鋒機車出租行」原本即登記以租賃為營業項
    目，並未包含車輛之修理或買賣等業務，且從舉發當時所見
    「前鋒機車出租行」之牌招，或停於該店前方人行道之機車
    上懸掛之標示，均未呈現「前鋒機車出租行」尚有從事車輛
    之修理或買賣之業，或足認前揭機車係進行修理或供買賣使
    用之跡象，此外舉發機關就上揭停於「前鋒機車出租行」前
    方人行道上之車係屬待售或承修之車輛一事，提出其他明確
    之證據資料為證，揆諸前開說明，自難認為異議人業有該當
    處罰條例第五十七條第一項規定之處罰要件，原處分機關仍
    以異議人該項規定為由，以原處分對異議人裁罰，容有未洽
    ，異議人執此指摘原裁決處分不當，應屬有理。
四、次按有利用道路為工作場所者，除責令行為人即時停止並消
    除障礙外，處行為人或其雇主新台幣一千二百元以上二千四
    百元以下罰鍰；又本條例所稱道路，係指：公路、街道、巷
    衖、廣場、騎樓、走廊或其他供公眾通行之地方，處罰條例
    第八十二條第一項第三款、第三條第一款分別立有明文。依
    前所述，異議人為經營機車出租業務，竟將待出租之機車停
    於「前鋒機車出租行」前方供公眾通行之人行道上，足見異
    議人將該路段當作其停放待出租機車之工作場所，故異議人
    利用道路為工作場所，妨礙其他用路人權益之違規事實，應
    堪認定，本院自應撤銷原處分，另依處罰條例第八十二條第
    一項第三款規定，並斟酌異議人於「前鋒機車出租行」前方
    人行道上停放供待出租之機車，依上開舉發時所拍攝之現場
    相片，其數量至少達六部，業造成阻斷人行道之暢通，致使
    行人須繞從車道通行而妨礙行走權益之情狀，另為諭知異議
    人如主文第二項所示之處罰，以資適法。
五、據上論斷，應依道路交通案件處理辦法第二十條前段，裁定
    如主文。
中    華    民    國    97    年    1     月    23    日
                    交通法庭  法  官  陳威龍
以上正本證明與原本無異。
如不服本裁定，應於收受送達後5日內向本院提出抗告狀。（應
附繕本）
                              書記官  鄭吉裕
中    華    民    國    97    年    1     月    23    日


司法院資訊處製作；財團法人民間司法改革基金會備份。
